臺灣雲林地方法院民事判決
110年度六簡字第158號
原      告  遲秉治  
訴訟代理人  李嘉靜  
被      告  吳春花  

訴訟代理人  陳文勳  
上列當事人間損害賠償事件，於民國110 年12月13日言詞辯論終
結，本院判決如下：
    主  文
原告之訴及假執行之聲請均駁回。
訴訟費用由原告負擔。
    事  實  及  理  由
壹、程序事項
一、按因侵權行為涉訟者，得由行為地之法院管轄，民事訴訟法
    第15條第1 項定有明文。查本件侵權行為地為國道1 號南向
    242.6 公里處（位於雲林縣斗南鎮轄內），是依前述規定，
    本院自有管轄權，先予敘明。　　　　
二、復按訴狀送達後，原告不得將原訴變更或追加他訴，但請求
    之基礎事實同一、擴張或減縮應受判決事項之聲明者，不在
    此限；上開規定於簡易訴訟程序適用之，民事訴訟法第255 
    條第1 項第2 款、第3 款、第436 條第2 項分別定有明文。
    本件原告起訴聲明原為：被告應給付原告新臺幣（下同）19
    萬1,041 元及自起訴狀繕本送達翌日起算至清償日止，按年
    息5%計算之利息等語（見本院卷第1 頁）；嗣原告於民國11
    0 年9 月24日、同年11月5 日陸續具狀變更請求之金額為19
    萬0,041 元、56萬0,281 元（見本院卷第46頁、第66頁）；
    復於110 年11月8 日本院審理時當庭以言詞更正請求之金額
    為56萬2,281 元（見本院卷第73頁反面），原告上開所為，
    經核與前揭規定相符，自應予准許。
三、復按因訴之變更、追加或提起反訴，致其訴之全部或一部，
    不屬第427 條第1 項及第2 項之範圍者，除當事人合意繼續
    適用簡易程序外，法院應以裁定改用通常訴訟程序，並由原
    法官繼續審理，民事訴訟法第435 條第1 項定有明文。查原
    告為上開訴之聲明變更後，其訴訟標的價額已逾民事訴訟法
    第427 條第1 項所定訴訟標的價額50萬元，亦非同條第2 項
    各款所列之事件，惟本件兩造業於110 年11月8 日本院審理
    時，當庭以合意適用簡易程序（見本院卷第73頁至反面），
    故本院仍依簡易訴訟程序審理，附此敘明。
貳、實體事項
一、原告起訴主張：緣被告於108 年6 月23日13時17分許駕駛車
    牌號碼0000-00 號自用小客車行經國道1 號南向242.6 公里
    處時，撞及原告駕駛訴外人遲秉忠所有車牌號碼0000-00 號
    自用小客車（下稱系爭車輛，此部分之損害賠償請求權業經
    訴外人遲秉忠讓與本件原告）發生碰撞事故（下稱系爭事故
    ），致原告車損人傷，並為此支出醫藥費200 元、車輛維修
    費用38萬2,081 元（含零件費用28萬8,010 元、烤漆費用2 
    萬8,091 元、板金費用1 萬3,672 元、工資4 萬9,458 元、
    拖吊費用2,850 元），另請求工作損失3 萬元及精神慰撫金
    15萬元，共計56萬2,281 元。爰依民法第184 條第1 項前段
    、第2 項、第191條之2 規定及債權讓與之法律關係，提起
    本件訴訟等語。並聲明：㈠被告應給付原告56萬2,281 元及
    自起訴狀繕本送達翌日起算至清償日止，按年息5%計算之利
    息。㈡訴訟費用由被告負擔。㈢願供擔保，請准宣告假執行。
二、對被告答辯之陳述：被告答辯與事實不符，系爭事故雙方保
    險公司理賠人員均有盡力互相協調，且有回報工作紀錄及處
    理進度，而被告先行對原告提起傷害告訴因證據不足而未起
    訴，被告自始至終均無和解之意願，直到原告今年提起民事
    損害賠償，被告才同意授權委託保險公司相互調解，但至今
    仍堅稱自己無肇責，其行為已對原告造成極大之精神壓力，
    一開始原告已授權給保險公司若被告有損失也盡力協助補償
    ，並非如被告所說要求不合理而造成對方精神壓力等語。
三、被告答辯則以：被告當時駕駛車輛自外側輔助車道變換至左
    側外側車道時遭原告駕駛系爭車輛撞擊，被告就系爭事故並
    無過失。原告雖對此提出系爭事故初判表主張被告有所過失
    ，但依該初判表所記載之位置、狀況已與事實有所出入，原
    告應負舉證責任。又原告所提系爭車輛維修費用、工作損失
    等請求，亦應舉證證明之。其中系爭車輛行情價僅約21萬元
    ，與原告主張維修費用38萬餘元顯有差距，已超出系爭車輛
    之市值，不應令被告負擔。至原告請求15萬元精神慰撫金，
    被告亦因系爭事故受有體傷，然因被告有和解意願，故未對
    原告提起相關訴訟，但原告上述請求實不合理，被告對於系
    爭事故亦深感自責，精神壓力不亞於原告，請法院衡量雙方
    經濟能力，給予被告重新生活之機會等語，資為抗辯。並聲
    明：㈠原告之訴駁回。㈡訴訟費用由原告負擔。㈢被告如受不
    利判決，願供擔保，請准宣告免假執行。
四、本院之判斷：
㈠、原告主張之前述事實，除下列爭點外，業據其提出國道公路
    警察局道路交通事故當事人登記聯單、SUM鳳山鈑噴廠鈑噴
    估價單、高速公路小型車拖救服務契約三聯單、系爭車輛行
    車執照、自由骨科診所診斷證明書、更正後國道公路警察局
    道路交通事故初步分析研判表、車輛損害賠償債權請求權讓
    與同意書、薪資證明等件為證（見本院卷第3 頁、第5 頁至
    第9 頁、第32頁、第49頁、第70頁至第71頁、第88頁），復
    經本院依職權調閱系爭事故相關資料，此有內政部警政署國
    道公路警察局第四公路警察大隊110 年6 月16日國道警四交
    字第1104005069號函所附系爭事故調查卷宗即道路交通事故
    現場圖、道路交通事故調查表㈠㈡、當事人酒精測定紀錄表、
    系爭事故現場草圖、國道公路警察局道路交通事故談話紀錄
    表、系爭事故現場照片14幀等件附卷可參（見本院卷第16頁
    至第29頁），並經本院核閱無訛，足可認定原告上述主張為
    真實。然而，原告復主張因被告之過失或違反保護他人法律
    之行為始肇生系爭事故，被告應負損害賠償責任等語，則為
    被告所否認，並以上揭情詞置辯，故本件爭執核心應為：㈠
    被告就系爭事故之發生有無過失？㈡被告就系爭事故有無違
    反保護他人法律之行為？㈢如有過失或有違反保護他人法律
    之行為，則原告請求被告負損害賠償責任，有無理由？如有
    理由，其金額應為若干？均詳如後述。
㈡、按因故意或過失，不法侵害他人之權利者，負損害賠償責任
    。故意以背於善良風俗之方法，加損害於他人者亦同。違反
    保護他人之法律，致生損害於他人者，負賠償責任。但能證
    明其行為無過失者，不在此限。民法第184 條定有明文。而
    侵權行為之成立，須行為人因故意過失不法侵害他人權利，
    亦即行為人之行為須具備歸責性、違法性，並不法行為與損
    害間有因果關係，始能成立，且主張侵權行為損害賠償請求
    權之人，對於侵權行為之成立要件應負舉證責任（最高法院
    100 年度台上字第328 號判決要旨參照）。復按當事人主張
    有利於己之事實者，就其事實有舉證之責任，民事訴訟法第
    277 條前段規定甚明。因此，侵權行為所發生之損害賠償請
    求權，應具備加害行為、侵害權利、行為不法、致生損害、
    相當因果關係、行為人具責任能力及行為人有故意或過失等
    成立要件，若任一要件有所欠缺，即無侵權行為責任之可言
    ，且原告應就上開要件負舉證責任。又所謂違反保護他人之
    法律者，係指以保護他人為目的之法律，亦即一般防止妨害
    他人權益或禁止侵害他人權益之法律而言，或雖非直接以保
    護他人為目的，而係藉由行政措施以保障他人之權利或利益
    不受侵害者，亦屬之，惟仍須以行為人有違反該保護他人法
    律之行為並其違反保護他人法律之行為與損害之發生間有相
    當因果關係為必要（最高法院100 年度台上字第390 號判決
    要旨參照）。本件被告既否認有過失侵權行為，則原告自應
    就其主張被告有過失不法侵害原告權利之行為或被告有違反
    保護他人法律之行為，而致原告受有損害，且原告所受損害
    與被告所為侵害行為或違反保護他人法律行為間有相當因果
    關係等有利於己之事實，負舉證責任。
㈢、惟查，原告主張本件因被告過失行為肇生系爭事故，無非以
    國道公路警察局第四公路警察大隊製作並更正之國道公路警
    察局道路交通事故初步分析研判表為據（見本院卷第18頁）
    ，然而系爭事故發生後，與原告同車之訴外人徐慧馨向本件
    被告提起過失傷害刑事告訴，經臺灣雲林地方檢察署檢察官
    以109 年度軍調偵字第1 號為不起訴處分確定，而該不起訴
    處分認定理由略以：「㈣初判表無法作為本次判斷之依據：…
    …，然警方事後調閱遠東電收E-TAG 門架影像，發現車牌號
    碼0000-00 號自用小客車疑似失控自輔助車道往外側車道滑
    行，車牌號碼0000-00 號自用小客車原本行駛在中線車道等
    情，而撤銷原先開立予被告遲秉治之違規通知單，並更正國
    道公路警察局道路交通事故初步分析研判表記載為被告遲秉
    治『尚未發現肇事因素』，被告吳春花『其他引起事故之違規
    或不當行為』等語，有更正前後之國道公路警察局道路交通
    事故初步分析研判表及內政部國道公路警察局第四公路警察
    大隊108 年11月25日國道警四交字第1084702572號函附卷可
    參，而該初判表之位置、狀況已與事實有所出入，難以作為
    判斷之依據。」、「㈤無從證明被告吳春花車輛有所爆胎、
    失控：證人即當日到場處理之國道公路警察局第四公路警察
    大隊斗南分隊警員陳松洲於偵查中證稱：伊只能在現場依撞
    擊點、撞擊痕跡判斷，當天現場有下雨，伊沒有看到打滑痕
    跡，也沒有滑痕，當時兩方都在變換車道，…，後來交通組
    看監視器判斷，初步判定是打滑等語。證人即當日到場處理
    之國道公路警察局第四公路警察大隊斗南分隊警員莊皓博於
    偵查中證稱：ETC 只能照下方，無法判斷遲秉治有沒有變換
    車道，7062-ZJ 號自用小客車應該是擦撞護欄時爆胎，打滑
    時沒爆胎，現場檢視是有正常維護的輪胎等語，是以報告意
    旨認被告吳春花車輛爆胎造成本案事故，其判斷之依據已屬
    有疑。」（見本院卷第59頁至反面），故本院審酌上情，認
    為原告所提上揭更正後之國道公路警察局道路交通事故初步
    分析研判表，已無從確切證明被告有過失行為而肇生系爭事
    故；對此，原告雖於110 年12月13日本院審理時當庭陳稱：
    「（對於臺灣雲林地方檢察署109 年度軍調偵字第1 號案卷
    ，有何意見？【提示】）在警員說我只能在現場撞擊痕跡來
    判斷，陳警員當時還沒做雙方筆錄之前，帶領我們兩造去看
    車體狀況，當時就暗示的方式就說那時是撞擊點，我的車子
    是凸起來，被告的車子是凹進去，他講這東西之後，是不是
    可以讓被告在做筆錄去做這樣的回答，這是我懷疑的地方。
    陳警員又說當時兩方都在變換車道，原告有打方向燈，我在
    做筆錄我有強調，我沒有變換車道，我當時是右打方向燈，
    被告的車要前進，我就打回來，依照我在軍中有開過飛機的
    經驗，我對車道的掌握是很精確的，所以說我有打方向燈是
    不對的說法，經我調監視器也沒有拍到我有打方向燈的狀況
    。莊警員說被告的車輛是在擦撞護欄時暴胎，他們只是研判
    ，而不是當事人，就不採信我講的，當時臺中是下著大雨，
    莊警員就依被告的輪胎是有正常維護，就判斷輪胎在雨天行
    駛不會打滑的情形，這也是很大的疑點…。」等語（見本院
    卷第90頁至反面），惟未就上述待證事實提出其他證據資料
    供本院參酌，實難認原告已善盡舉證之責，故本院自難對原
    告上述主張為有利於原告之認定。至原告依民法第184 條第
    2 項規定，主張被告有違法保護他人法律之侵權行為乙節，
    亦未舉證證明以實其說，是依前述規定及說明，應認原告主
    張缺乏依據，不足為採。
五、綜上所述，原告依侵權行為及債權讓與之法律關係，聲明請
    求被告應給付56萬2,281 元及自起訴狀繕本送達翌日起算至
    清償日止，按年息5%計算之利息等語，為無理由，應予駁回
    。又，原告之訴既經駁回，其假執行之聲請已失所依附，應
    併予駁回。
六、本件事證已臻明確，兩造其餘主張、陳述及所提證據，核與
    判決結果不生影響，爰不另論述，併此敘明。
七、訴訟費用負擔之依據：民事訴訟法第78條。
中    華    民    國    110   年    12    月     27   日
                  斗六簡易庭      法  官  温文昌
以上正本係照原本作成。
如不服本判決，應於送達後20日內向本院提出上訴狀並表明上訴
理由，如於本判決宣示後送達前提起上訴者，應於判決送達後20
日內補提上訴理由書（須按他造人數附繕本）。
中　　華　　民　　國　　110 　年　　12　　月　　28　　日
                                  書記官  張宏清